臺灣高等法院刑事判決　　　　　　　　96年度上訴字第4027號
上　訴　人　臺灣桃園地方法院檢察署檢察官
被　　　告　甲○○
　　　　　　　　　　　5樓
選任辯護人　林亦書律師
上列上訴人即檢察官因被告違反毒品危害防制條例案件，不服臺
灣桃園地方法院九十五年度訴字第六四六號，中華民國九十六年
八月十四日第一審判決（起訴案號：臺灣桃園地方法院檢察署九
十四年度偵字第一八九一五號），提起上訴，本院判決如下：
    主  文
上訴駁回。
    理  由
甲、公訴人公訴意旨略以：被告甲○○明知海洛因、安非他命分
    屬毒品危害防制條例所列之第一級毒品、第二級毒品，不得
    非法販賣，竟基於販售海洛因、安非他命以營利之概括犯意
    ，自民國九十一年間某日起，以其位於桃園縣桃園市○○路
    一二七號五樓、桃園縣龜山鄉○○○路二八七巷四六號之住
    處為據點，在桃園縣桃園市、龜山鄉；台北縣新莊市、板橋
    市等處，先後販售海洛因、安非他命予黃吉勇及其他不特定
    之人多次；於九十三年十二月間某日，在其位於桃園縣龜山
    鄉○○○路二八七巷四六號住處，以香菸盒包裝毒品丟至樓
    下之方式，販賣該所包裝之毒品予該購毒之人；嗣因黃吉勇
    於九十三年十二月十五日三時許，在桃園縣龜山鄉○○○路
    與萬壽路二段路口附近，以所持用之門號00000000
    00號行動電話，撥打呂欣樺持用之門號00000000
    00號行動電話，欲再次向被告購買海洛因，因由被告之友
    人徐啟祥接聽，黃吉勇遂在電話中表示要向被告購買海洛因
    ，同時交付之前向被告購毒所積欠之款項，遂與徐啟祥相約
    於桃園縣龜山鄉○○○路與萬壽路二段路口見面，徐啟祥依
    約到場後，因發生許樹來等人強行限制徐啟祥行動自由並拿
    取財物之案件（許樹來、黃吉勇均因該案，經本院均以共同
    結夥三人以上攜帶兇器強盜罪，黃吉勇判處有期徒刑七年四
    月確定；許樹來判處有期徒刑七年六月，經上訴台灣高等法
    院，撤銷原判決，改以共同以非法方法剝奪人之行動自由罪
    ，判處有期徒刑二年確定），經徐啟祥報警後，黃吉勇、徐
    啟祥先後供出上情而為警查獲，始悉上情。因認被告涉犯毒
    品危害防制條例第四條第一項、第二項之販賣第一級毒品、
    第二級毒品罪嫌云云。
乙、上訴人上訴意旨略以：
  壹、由證人黃吉勇九十六年六月二十八日原審筆錄、九十四年
      十月十七日偵訊筆錄，及證人許樹來九十六年六月二十八
      日原審筆錄，可知本件因發生許樹來等人強行限制徐啟祥
      行動自由並拿取財物之案件，嗣導致黃吉勇、許樹來二人
      願意將向被告購買毒品之事實全盤托出，是黃、林二人多
      次向被告購買毒品，應為事實，因時間久遠，以致黃、林
      二人向被告購毒之時間、次數、數量、價額、種類、價金
      給付方式等記憶較為不清。否則黃、林可將向被告購毒之
      時間、次數、數量等記載於筆記本，以為日後供法院參考
      。且被告之小弟徐啟祥於九十四年十月十四日偵訊時證述
      伊曾在被告住處看過被告從樓上用香煙盒包裝毒品丟到樓
      下，被告是先將交易細節紀錄在手機內等語，按以此方式
      販賣毒品掩人耳目，亦屬常有，被告之小弟如是陳述，益
      徵被告有販毒之事實。
  貳、被告於九十四年二月二日起至同月十四日止，均以被告持
      用之0000000000號行動電話，先後與0000
      000000號等十七支行動電話持機人聯繫，於電話中
      達成買賣毒品之合意，由被告以海洛因每公克二千元，安
      非他命每公克一千元之價格，販買予上開之持機人多次，
      有通訊監察譯文可稽，此部份亦經檢察官起訴，原審未予
      傳訊上揭持機人，有應於審判期日調查之證據未予調查之
      情形。
丙、被告答辯部分：
    訊據被告甲○○堅決否認犯罪，辯稱：證人黃吉勇、徐啟祥
    、許樹來於警、偵、原審庭訊時部分不利於被告之證詞，非
    但前後不一，自相矛盾，復於原審交互詰問程序中自承渠等
    與被告結有宿怨，黃吉勇、徐啟祥更直接澄清偵訊中所言確
    非實在等語在卷，堪認上開證人所為部分不利於被告之證述
    ，並非可信。原審於判決理由臚陳上開證人等於警偵審所為
    不利於被告之證述，應無可採，理由至為明確。上訴意旨指
    陳九十四年二月二日至十四日被告持用000000000
    0號行動電話販賣第一、二級毒品部分，原非在起訴範圍內
    ，就此未經起訴之事實，亦經判決理由敘明就此併辦部分，
    因與原起訴事實未具裁判上一罪關係，故依法不得裁判等由
    甚明；另監聽譯文部分無法證明為被告之陳述。
丁、程序部分：
  壹、證據清單：
      證據一：被告甲○○供述（偵訊、原審、本院）。
      證據二：證人徐啟祥證述（警詢、偵訊、原審）。
      證據三：證人黃吉勇證述（警詢、偵訊、原審）。
      證據四：證人許樹來證述（警詢、原審）。
      證據五：證人洪金蓮證述（原審）。
      證據六：證人林牧陞證述（原審）。
      證據七：證人呂欣樺證述（原審）。
      證據八：0000000000號行動電話監聽譯文。
      證據九：臺北市政府警察局萬華分局九十五年四月十七日
              北市警萬分刑字第○九五三一四五七一○○號函
              （檢送0000000000、0000000
              000號行動電話監聽譯文光碟）。
      證據十：臺北市政府警察局萬華分局九十五年九月一日北
              市警萬分刑字第○九五三二三六七八○○號函。
      證據十一：原審九十五年十一月二十九日勘驗筆錄。
      證據十二：法務部調查局聲紋鑑定報告書。
  貳、證據能力認定：
    一、本件證據一被告之供述，被告及其辯護人並未主張無證
        據能力；另證據二至證據十二除警訊筆錄外，分別符合
        刑事訴訟法第一百五十九條之一、第一百五十九條之四
        之傳聞法則之例外規定，而均得作為本件之證據。
    二、次按被告以外之人於審判外之陳述，雖不符前四條之規
        定，而經當事人於審判程序同意作為證據，法院審酌該
        言詞陳述或書面陳述作成時之情況，認為適當者，亦得
        為證據；又當事人、代理人或辯護人於法院調查證據時
        ，知有第一百五十九條第一項不得為證據之情形，而未
        於言詞辯論終結前聲明異議者，視為有前項之同意，刑
        事訴訟法第一百五十九條之五第一項、第二項分別定有
        明文。
        查證據二至證據四：證人徐啟祥、黃吉勇、許樹來於警
        詢時之陳述，雖屬被告以外之人於審判外之言詞陳述，
        惟被告甲○○及其辯護人未於本院言詞辯論終結前就相
        關證據無證據能力，聲明異議，依上開規定，即視為同
        意於審判程序作為證據，復經本院審酌陳述作成時之情
        況，認為適當，而認得作為本件之證據。
戊、本院認為被告無罪之理由：
  壹、按犯罪事實應依證據認定之，無證據不得推定其犯罪事實
      ；又不能證明被告犯罪者，應諭知無罪之判決，刑事訴訟
      法第一百五十四條、第三百零一條第一項分別定有明文。
      次按事實之認定，應憑證據，如未能發現相當證據，或證
      據不足以證明，自不能以推測或擬制之方法，以為裁判基
      礎；又認定不利於被告之事實，須依積極證據，苟積極證
      據不足為不利於被告事實之認定時，即應為有利於被告之
      認定，更不必有何有利之證據（參見最高法院四十年臺上
      字第八六號及三十年上字第八一六號判例）。
      再按刑事訴訟上證明之資料，無論其為直接或間接證據，
      均須達到通常一般之人均不致有所懷疑，而得確信其為真
      實之程度，始得據為有罪之認定，若關於被告是否犯罪之
      證明未能達此程度，而有合理懷疑之存在，致使無從形成
      有罪之確信，根據「罪證有疑，利於被告」之證據法則，
      即不得遽為不利被告之認定（參見最高法院二十九年上字
      第三一０五號、七十六年台上字第四九八六號判例）。
      本件公訴人認被告涉有上開販賣第一級毒品、第二級毒品
      之罪嫌，無非以證人徐啟祥、黃吉勇於檢察官訊問時之證
      述；門號0000000000號行動電話於九十四年二
      月二日起，至同年二月十四日止之監聽譯文一份，為其論
      據。
  貳、訊之被告堅決否認有何販賣第一級、第二級毒品之行為，
      辯稱：我確有施用毒品之習慣，我從未曾將毒品販賣予他
      人，證人許樹來、黃吉勇之所以會說我有販賣毒品，是因
      為許樹來曾代其友人向我催討一批古董，我向許樹來表示
      要其友人自己來討，許樹來因而對我不滿；黃吉勇則因懷
      恨我曾經調戲其女友，所以其二人聯手一起誣陷我販賣毒
      品，事實上我從未販賣海洛因或安非他命等語。經查：
  一、證人黃吉勇雖於九十四年十月十七日檢察官訊問時證述：
      我從九十一年、九十二年間開始，向被告購買毒品，前後
      約好幾十次，海洛因及安非他命都有，海洛因每次約一、
      二公克，約四千、八千元，安非他命每次約一公克，約一
      千五百元至二千元，交易地點有時是在被告上開住處，有
      時是在我住處，有時則約在外面某處，價金有時是直接交
      付現金，有時會先以其他物品抵押，如僅差一、二千元，
      被告也會先將毒品給我，不足之金額，由我事後補足云云
      ，惟證人黃吉勇上開於檢察官訊問時之證述，雖指稱其曾
      向被告購買海洛因、安非他命多次，然對於各次交易之正
      確時間、地點、種類、數量及次數，均僅為概略之陳述，
      致此等攸關構成要件之事實，均無法確定。
      另證人黃吉勇於九十三年十二月十七日警詢時係先證述其
      曾於九十三年十一月間，先後向「紅仔」（即指被告）購
      買毒品五次之多，每次購買數量約零點三公克之海洛因，
      約二千元，都是當面現金交易，地點由「紅仔」選定云云
      ，比對前此二次證述，有關其所稱向被告購買毒品之時間
      ，警詢先稱係於九十三年十一月間，然於檢察官訊問時改
      稱是九十一、九十二年間開始云云；有關其向被告購買毒
      品之次數，警詢先稱前後五次，然於檢察官訊問時改稱前
      後約好幾十次云云；有關其向被告購買毒品之數量，警詢
      先稱海洛因每次約零點三公克，然於檢察官訊問時改稱海
      洛因每次約一、二公克云云；有關其向被告購買毒品之價
      額，警詢先稱海洛因每零點三公克二千元，然於檢察官訊
      問時改稱海洛因每公克四千元；有關其向被告購買毒品之
      種類，警詢僅提及曾購買海洛因，然於檢察官訊問時改稱
      海洛因及安非他命都有購買；有關其與被告交易時價金之
      給付方式，警詢先稱都是當面現金交易，然於檢察官訊問
      時改稱價金有時是直接交付現金，有時會先以其他物品抵
      押，如僅差一、二千元，被告也會先將毒品給我，不足之
      金額，由我事後補足云云，是證人黃吉勇先後於警詢及檢
      察官訊問時就其向被告購買毒品之時間、數量、價金、次
      數，以至毒品之種類、價金給付方式，前後陳述，均不一
      致，有重大瑕疵存，顯難盡信。
  二、次查據證人黃吉勇於九十六年六月二十八日原審審理時先
      證述：我從九十一年開始，都是以打電話聯絡被告之方式
      ，向被告購買毒品，每次買海洛因一千元或二千元，都是
      在被告位於桃園縣龜山鄉○○○路二八七巷住處附近交易
      ，是一手交錢，一手交貨云云，除與前開警詢、檢察官訊
      問時之證述，又不盡相符外，且其於原審同次審理時另改
      稱：我不知道被告在賣海洛因，但我知道被告有在吃，我
      朋友帶我去被告位於台北縣板橋住處吃過，是被告請我的
      ，被告沒有跟我拿錢云云，其後再稱：我沒有向被告買過
      安非他命，也不曾因向被告買毒品而將手機抵押被告，是
      被告請我吃海洛因時，看中我手機，所以跟我借該手機云
      云，其後同次審理時繼稱：九十一年間我是去台北縣板橋
      某處，向被告買毒品，我沒有在桃園縣龜山鄉○○○路二
      八七巷附近，向被告買過毒品云云，復於同次審理時再改
      稱：被告曾拿藥給我吃，但沒有向我拿錢云云，其後於同
      次審理時又稱：我跟被告買海洛因二次，一千元、二千元
      各有一次，被告請我的也有二次，但我沒有跟被告買過安
      非他命云云，是其於原審同次審理時，忽稱不曾向被告購
      買過毒品云云，忽改稱曾向被告購買過海洛因，但不曾購
      買安非他命云云，然忽又稱被告僅是請其吃過海洛因，並
      未向其收錢云云，忽再稱其曾向被告購買過海洛因，而被
      告也曾請其吃過海洛因云云，其前後陳述，反覆不一，互
      相矛盾，甚至所稱其向被告購買海洛因之地點，亦忽稱是
      在桃園縣龜山鄉○○○路二八七巷附近，然又突然改稱不
      曾在此地點購毒，而是在台北縣板橋某處，甚且其中所稱
      有向被告購買毒品部分，又再明白排除有向被告購買安非
      他命，顯與上開其於檢察官訊問時所稱其亦有向被告購買
      安非他命不符；而所改稱其曾向被告買海洛因二次云云，
      不但與警詢時所稱五次不符，且與檢察官訊問時所稱好幾
      十次，相距甚遠，凡此種種，其於原審審理時之證述，瑕
      疵甚為嚴重，亦難採信。
  三、再經原審於本件審理時向證人黃吉勇確認，其是否真有如
      其於警詢及檢察官訊問時所稱曾向被告購買毒品時，證人
      黃吉勇陳明：我在警局曾說過「在九十三年十一月間，向
      被告買海洛因五次，每次二千元，數量零點三公克」，但
      實際上我並沒有向被告買過這五次；我曾在檢察官偵訊中
      說「我要跟被告拿海洛因，我從九十一年到九十三年間都
      是跟被告買毒品，海洛因、安非他命都有，好幾十次，海
      洛因一次一、二公克，四千或八千元，安非他命一次一公
      克，一千五百元到二千元」，事實上我也沒有向被告買過
      這些毒品，是因為當時被告告我強盜，之前還罵過我女友
      ，我才在警詢及檢察官訊問時這樣說等語，而其所陳被告
      曾告其強盜一節，即指黃吉勇於九十三年十二月十五日三
      時許，撥打上開電話而由證人徐啟祥接聽後，徐啟祥依約
      前往指定地點後，由許樹來等人限制徐啟祥行動自由進而
      強押徐啟祥前往呂欣樺住所並拿取財物一案，黃吉勇因該
      案經本院以犯強盜罪而判處有期徒刑七年四月等情，核與
      證人許樹來、徐啟祥於原審審理時所證述之情節相符；所
      陳被告曾辱罵其女友一節，亦與證人許樹來於警詢、原審
      審理時證述相符，且均為被告所是認；是證人黃吉勇顯與
      被告間有嚴重之糾紛、衝突，所稱之所以於警詢、檢察官
      訊問時虛偽陳述之原因，顯非憑空捏造，益徵其上開警詢
      、檢察官訊問，甚至於原審審理中所稱曾向被告購買海洛
      因或安非他命云云，均應與事實不符，而均難採信。
  四、另證人黃吉勇於九十三年十二月十五日當天，撥打門號0
      000000000號行動電話，由被告之友人徐啟祥接
      聽後，雙方相約於桃園縣龜山鄉○○○路與萬壽路二段路
      口見面之目的為何一節：
  （一）證人黃吉勇雖於九十四年十月十七日檢察官訊問時證述
        ：我於九十三年十二月十五日當天，撥打上開電話，是
        要約被告出來，向被告買海洛因，當時我是請許樹來開
        車載我前往約定之地點云云，然其於九十三年十二月十
        七日警詢時則係證述：九十三年十二月十五日凌晨二時
        許，我撥打上開電話，是要找「紅仔」（即指被告）購
        買海洛因，我是代許樹來出面，向「紅仔」購買海洛因
        ，取貨後是要交許樹來吸食云云，其前後所稱當天欲向
        被告購毒之人，一稱係其本人要向被告購買海洛因，僅
        是商請許樹來載其前往取貨而已，然一稱是其代許樹來
        出面向被告購買海洛因，取貨後是要交許樹來吸食云云
        ，前後所稱，已不一致。
        而其於同次警詢時另稱：我撥打上開電話與對方通話時
        ，並未向對方說明要購買毒品海洛因云云，然既於同次
        警詢時稱其撥打電話之目的是要購買海洛因，隨即並相
        約出來交易，若不先議定毒品交易之種類，對方如何知
        道要攜帶何種毒品前來，竟於同次警詢時另稱電話中並
        未向對方說明要購買毒品海洛因云云，所陳互相矛盾；
        而其對於當天撥打上開電話與徐啟祥相約見面之目的及
        其後為何許樹來會限制徐啟祥行動自由，並強押徐啟祥
        前往呂欣樺住所一節，警詢時雖先稱：當天撥打上開電
        話要找「紅仔」（即指被告）購買海洛因，徐啟祥依約
        前來後，沒有帶海洛因，所以許樹來怪罪徐啟祥而限制
        徐啟祥行動自由，並強押徐啟祥前往呂欣樺住所云云，
        然如前述，證人黃吉勇於同次警詢時係稱電話中並未向
        對方說明要購買毒品海洛因云云，若此又如何能怪罪依
        約前來之徐啟祥未帶海洛因，且若真要向被告或徐啟祥
        購買海洛因，而依其所述，其等相約地點，又在被告當
        時住處附近，則僅需差遣徐啟祥返回拿取供交易之標的
        即可，許樹來何有可能立時因此怪罪徐啟祥，而限制徐
        啟祥行動自由，並強押徐啟祥前往呂欣樺住所，所陳亦
        顯與常情不符。
        證人黃吉勇雖於九十六年六月二十八日原審審理時亦先
        證述：當天撥打上開門號行動電話，是要找被告買二千
        元毒品云云，然於同次審理時隨即改稱：當天是徐啟祥
        接的電話，我跟徐啟祥約定要還被告二、三千元欠款，
        還什麼錢我也忘了，我之前向被告借過幾千元，有一支
        手機押在被告那裡，我要拿回手機云云，其後於同次審
        理時又稱：我押在被告那邊的手機，不是向被告買毒品
        時抵押被告，是被告請我吃海洛因時，看中該手機，所
        以跟我借，後來我要跟被告拿回來時，被告不還我，當
        天我是想用錢把手機拿回來云云，除又與前開警詢所述
        明顯不符外，且同次審理時亦忽稱此行係要向被告購毒
        ，忽稱係要償還積欠被告之債務，忽又稱是要拿回被告
        借走之手機，甚至對於其手機為何會在被告處，亦先稱
        其向被告借錢抵押被告，後稱被告看中其手機向其借走
        云云，前後陳述，反覆不一，無一相符，在在顯示，證
        人黃吉勇於警詢、檢察官訊問及原審審理時所曾稱其於
        九十三年十二月十五日凌晨二時許，撥打門號0000
        000000號行動電話，是要向被告購買海洛因，並
        由徐啟祥出面交易云云，應與事實不符，難以採信。
  （二）證人徐啟祥雖亦於九十四年十月十四日檢察官訊問時證
        述：九十三年十二月十五日當天凌晨我見呂欣樺持用之
        上開手機有來電，當時被告及呂欣樺均在上址房間內，
        而該手機放在客廳，所以被告要我幫他接聽，後來黃吉
        勇在電話中說要跟被告買毒品，但被告說黃吉勇還欠他
        錢，所以叫我不要理他，後來是因為黃吉勇說要還被告
        錢，我未經被告同意，獨自前往與黃吉勇等人見面云云
        ，既稱其接聽電話時，被告亦在場，且係被告指示其接
        聽，其顯然聽令於被告，而其於接聽並向被告陳報來電
        者為黃吉勇後，被告既已指示其不要理會黃吉勇，且其
        於警詢、檢察官訊問及本院審理時均又稱其與黃吉勇不
        熟，其又怎可能於掛斷電話後，於被告在場且已指示其
        不要理會黃吉勇之情形下，隨即出門而與其並不熟識之
        黃吉勇見面，豈不明目張膽的違背被告意願，所述亦與
        常情相違。
        且其對於當天為何會接聽該電話一節，於九十三年十二
        月十七日警詢時係先證述：當天凌晨我見呂欣樺手機有
        來電，因為當時呂欣樺不在場，而該電話顯示來電者為
        0000000000門號，我認得該電話為黃吉勇使
        用，所以就代友人呂欣樺接聽該電話云云，與前開所陳
        當時被告、呂欣樺均在場，其係受被告指示而接聽該電
        話不符；其對於黃吉永來電之目的及其赴約之原因一節
        ，於九十三年十二月十七日警詢時係先證述：黃吉勇於
        電話中僅稱人在桃園縣龜山鄉○○○路與萬壽路口，要
        我前往赴會，黃吉勇於電話中並未告知我要我前往之事
        由，我也未告知黃吉勇我為何人，後來我獨自一人前往
        赴會，是要看黃吉勇欲做何事，我依約到場後，許樹來
        、黃吉勇夥同另三名不詳年籍男子持槍控制我行動，並
        押我前往呂欣樺住處強盜財物云云，除亦與前開所稱黃
        吉勇於電話中表示要向被告購買毒品或要還被告金錢云
        云，均不相符外，甚且與其於九十三年十二月二十四日
        警詢時所稱：黃吉勇在電話中表示許樹來要找被告，因
        為被告與許樹來等人有毒品買賣糾紛，不敢前往，乃拜
        託我代為前去查看，於是由我前往赴約，但是許樹來等
        人見我代替被告前來赴，惱羞成怒，持槍強盜我財物後
        ，又押我前往呂欣樺住處，搜刮財物云云，亦顯有差異
        ，是證人徐啟祥忽稱黃吉勇來電要向被告購買毒品，忽
        稱不知黃吉勇所為何事，忽又稱黃吉勇要還錢，忽復稱
        黃吉勇說許樹來要找被告，前後所陳，不但互相矛盾，
        且無一相符，證人徐啟祥於警詢、檢察官訊問時所曾證
        述：當天黃吉勇在電話中說要跟被告買毒品，被告指示
        其前往赴約云云，自難採信。
  （三）而證人黃吉勇於九十六年六月二十八日原審審理時已陳
        明：我當天撥打上開門號電話的目的，不是要向被告買
        毒品，而是因為被告曾叫一個人打電話罵我女友，而且
        我知道許樹來因一批古董的事，也對被告很不爽，所以
        由我打電話要把被告騙出來教訓等語，核與證人許樹來
        於九十四年三月五日警詢時證述：我原本與被告有恩怨
        ，一直想要找被告算帳，案發當天，原本是我要找被告
        算帳，剛好黃吉勇來找我，我說與被告有恩怨，黃吉勇
        也說被告打電話辱罵他女友，黃吉勇對被告也很不爽，
        所以由黃吉勇打電話欲要把被告誘騙出來修理等語相符
        ，而被告與許樹來曾因古董糾紛而結怨；黃吉勇因女友
        曾遭被告怒罵而懷恨被告等情，亦均經被告於原審審理
        時所是認；再依證人徐啟祥於九十六年六月二十八日原
        審審理時證述：當天黃吉勇撥打上開門號電話，電話響
        很久沒人接，我看電話顯示來電者為「阿勇」，我接起
        來，該「阿勇」說要拿錢還被告，我依約前往與黃吉勇
        見面，黃吉勇先坐到我車上，許樹來隨即跟上來，許樹
        來不是要對付我，而是要對付被告等語，參酌前述徐啟
        祥依約到場後，即遭許樹來控制行動自由，並押往呂欣
        樺住處之客觀情事，在在顯示黃吉勇當天去電被告之目
        的，並非要向被告購買毒品，而是要把被告騙出來教訓
        ，黃吉勇自未於電話中與被告或徐啟祥達成任何毒品之
        買賣合意，而徐啟祥亦非經被告指示前往與黃吉勇為毒
        品交易無誤。
  五、證人徐啟祥雖於九十四年十月十四日檢察官訊問時另證述
      ：我曾在被告住處看過被告從樓上用香煙盒包裝毒品丟到
      樓下，被告是先將交易細節記錄在手機內，日後再跟購買
      者收錢云云，其此部分陳述，除並未有所稱之毒品扣案，
      而無法認定其所稱該香煙盒所包裝者，是否真為毒品外，
      又無所稱記錄毒品交易細節之在手機扣案，均無法佐證其
      陳述之真實性；且毒品種類繁多，檢察官僅僅訊問其稱被
      告將香煙盒包裝「毒品」丟到樓下以為交易云云，然其所
      稱之「毒品」，究為一級或二級，甚至三、四級毒品，均
      未陳明，甚且對於其如何得知此事，是否親見，如何知悉
      其內為毒品，均未訊明；且縱香煙盒內所裝者為毒品，而
      被告亦有將之丟往樓下，然將毒品交付予人之目的甚多，
      販賣僅是其一，檢察官亦未訊明證人如何知道被告丟下該
      毒品之目的為何，為何確定即是販賣，而不是轉讓或與他
      人合資購買；再者證人所稱被告從樓上用香煙盒包裝毒品
      丟到樓下以販賣該毒品，除所陳交貨之方式，核與一般交
      易者，多採隱蔽方式為之者不符外，且如此交易，被告豈
      不先交毒品，日後再收取現金，而一次交易，竟分一次交
      貨，另一次再交錢，豈不虛增交易成本，又增加被查緝之
      風險，所陳亦與常情相違。
      而證人徐啟祥於九十六年六月二十八日原審審理時又已改
      稱：九十三年十二月十二、十三日開始借住在被告位於桃
      園市○○路一二七號五樓住處，直至同年月十五日，借住
      期間，曾看過被告朋友來找被告，被告將鑰匙丟下去，後
      來我因施用毒品案件勒戒時，有人告訴我被告要對付我，
      所以我於檢察官訊問時就把我看到被告丟鑰匙之事告訴檢
      察官，但實際上我確實沒有看到被告丟毒品，我也不曉得
      被告是否在賣海洛因、安非他命等語，在在顯示證人徐啟
      祥於九十四年十月十四日檢察官訊問時證述：我曾在被告
      住處看過被告從樓上用香煙盒包裝毒品丟到樓下，被告是
      先將交易細節記錄在手機內，日後再跟購買者收錢云云，
      應與事實不符，難以採信。
  六、證人許樹來於九十六年六月二十八日原審審理時證述：我
      從九十一年開始，先後約五、六次，均與被告相約在台北
      縣新莊中山路附近某三合院，在被告駕駛之車上，以海洛
      因一錢二萬元之價格，向被告購買海洛因，每次買四分之
      一錢，價金五千元云云，其此部分所陳，除無相關海洛因
      扣案，以佐證其陳述之真實性外，且其對於其向被告購買
      毒品之時間，於原審審理時先稱其係於九十一年開始向被
      告買第一級毒品云云，然於同次審理時又改稱：我第一次
      向被告買海洛因，不是九十一年，是九十三年十二月十五
      日前幾個月云云，其後又稱其沒辦法記清楚是從何時開始
      向被告買毒品云云；對於其向被告購買毒品之種類，雖先
      稱係買第一級毒品，然其後又改稱：也有向被告買安非他
      命云云；對於其向被告購買海洛因之數量，先稱其均是向
      被告買四分之一錢海洛因云云，然後改稱其亦向被告買過
      一錢海洛因云云；對於其向被告購買毒品之次數，先稱先
      後買海洛因五、六次云云，然其後又稱先後買安非他命、
      海洛因加起來，總共是五、六次云云；對於其向被告購買
      毒品之地點，先稱均在上址被告車上，後又稱有時在車上
      ，有時候在上址三合院裡面交易云云，是其前後對於此等
      攸關被告是否涉及販賣毒品之構成要件事實，所述反覆不
      一，有重大瑕疵。
      參以證人許樹來於警詢時，除並未作出其於原審審理時所
      稱曾向被告購買毒品情事之陳述外，且其於九十四年三月
      五日警詢時，對於九十三年十二月十五日當天，徐啟祥由
      黃吉勇電話邀約前來上址時有否攜帶毒品一節，於警詢時
      係證述：案發當天徐啟祥代被告將海洛因拿出來，黃吉勇
      看見海洛因，便說被告在裝傻云云，然如前述，證人黃吉
      勇、徐啟祥均已陳明當天徐啟祥並未攜帶任何毒品前來，
      證人許樹來竟稱徐啟祥代被告將海洛因拿出來云云，所述
      亦顯與事實不符；甚且證人許樹來於原審審理時仍一再表
      示其原本就與被告有恩怨，一直想找被告算帳等情，而其
      與被告間亦確實有前開重大恩怨，已如前述，是其所指述
      被告販買毒品情事，其動機明顯係基於報復心態而來，所
      述之內容，甚有可能受其主觀意識之影響而失去真實性、
      客觀性，又有前述重大瑕疵，及與事實不符之情形，其於
      原審審理時所陳：我從九十一年開始，先後約五、六次，
      均與被告相約在台北縣新莊中山路附近某三合院，在被告
      駕駛之車上，以海洛因一錢二萬元之價格，向被告購買海
      洛因，每次買四分之一錢，價金五千元云云，自難採信。
  七、起訴書另載被告自九十一年間某日起，即以其位於桃園縣
      桃園市○○路一二七號五樓及桃園縣龜山鄉○○○路二八
      七巷四六號之住居所為販賣海洛因、安非他命之據點，並
      在桃園縣桃園市、龜山鄉；台北縣新莊市、板橋市等處，
      販售海洛因、安非他命予不特定之人多次云云，然如前述
      ，證人黃吉勇於檢察官訊問時僅是證述其本人曾從九十一
      年、九十二年間開始，向被告購買毒品，前後約好幾十次
      ，海洛因及安非他命都有云云；證人徐啟祥則係於檢察官
      訊問時證述其曾在被告住處（應指桃園縣桃園市○○路一
      二七號五樓，然起訴書誤載為桃園縣龜山鄉○○○路二八
      七巷四六號）看過被告從樓上以香煙盒包裝毒品丟到樓下
      之方式販買毒品云云，其二人除均未提及被告有否以桃園
      縣桃園市○○路一二七號五樓及桃園縣龜山鄉○○○路二
      八七巷四六號為販賣海洛因、安非他命之據點外，更未指
      出被告有在桃園縣桃園市、龜山鄉；台北縣新莊市、板橋
      市等處，多次販售海洛因、安非他命予黃吉勇以外之不特
      定之人，此外又查無任何證據，足認被告有在上開時、地
      販賣毒品，起訴書此部分所載，已屬無據。
      另再詰之證人即桃園市○○路一二七號五樓房屋所有權人
      洪金蓮於九十六年六月二十八日原審審理時證述：桃園市
      ○○路一二七號五樓是我所有，我曾於二、三年前，將此
      房屋租給被告，前後僅約租了四、五個月等語；證人即桃
      園縣龜山鄉○○○路二八七巷四六號住戶林牧陞於九十六
      年六月二十八日原審審理時證述：我從九十年至九十四年
      間均居住桃園縣龜山鄉○○○路二八七巷四六號，被告不
      曾居住過桃園縣龜山鄉○○○路二八七巷四六號等語；證
      人呂欣樺即林牧陞之母於九十六年七月三十一日原審審理
      時證述：我於九十二、九十三年間曾與林牧陞居住於桃園
      縣龜山鄉○○○路二八七巷四六號，這房子是我租的，租
      金一個月一萬元，被告沒有幫我付過租金，被告曾來此找
      我，但來一下就走了，被告不曾居住於此等語，可知被告
      並未曾以桃園縣龜山鄉○○○路二八七巷四六號為其住居
      所，而雖曾承租桃園市○○路一二七號五樓居住，然期間
      亦係於九十三、九十四年間，且前後僅四、五個月，均與
      起訴書所載被告自九十一年間某日起，即以其位於桃園縣
      桃園市○○路一二七號五樓及桃園縣龜山鄉○○○路二八
      七巷四六號之住居所為販賣海洛因、安非他命之據點不符
      ，起訴書所載被告自九十一年間某日起，至九十三年十二
      月十五日止，以其位於桃園縣桃園市○○路一二七號五樓
      及桃園縣龜山鄉○○○路二八七巷四六號之住居所為販賣
      海洛因、安非他命之據點，並在桃園縣桃園市、龜山鄉；
      台北縣新莊市、板橋市等處，販售海洛因、安非他命予不
      特定之人多次云云，除無相關佐證外，又查與事實不符，
      顯不可採。
  八、綜上，證人徐啟祥、黃吉勇、許樹來之證述，均不足以證
      明被告犯罪。而門號0000000000號行動電話監
      聽譯文一份，其監聽期間為九十四年二月二日起，至同年
      月十四日止，經原審勘驗結果，各該通話者於各該通聯電
      話中所陳，均是當日或未來之事，並未敘及在此之前即九
      十一年起，至九十三年十二月間之任何情事，有勘驗筆錄
      及更正後之通聯譯文各一份在卷，而本件起訴者為被告涉
      嫌於九十一年間某日起，至九十三年十二月十五日三時許
      止，在上開等地，販賣第一級、第二級毒品（起訴之時間
      範圍詳如後述），起訴書所引上開監聽譯文，顯與本案無
      涉，自不能證明被告有否本件業經起訴之犯行。參以本件
      又無公訴人所稱被告販賣之海洛因、安非他命，或預備供
      販賣之海洛因、安非他命扣案，可供鑑驗。公訴人所舉證
      據，尚不能證明被告犯罪。
  九、公訴人於原審審理時另以言詞陳述略以：被告於九十四年
      二月二日起，至九十四年二月十四日止，均以被告持用之
      門號0000000000號行動電話，先後與門號00
      00000000號等十七支行動電話持機人（該等行動
      電話門號申請名義人為林純如、STO DOMING、馬家偉、黃
      莉娟、王辰豪、NGUY EN HUY HUNG、王碧蘭、鄧康平、劉
      騏銘、沈萬春、林春蓮、陳紫惠、蔡榮華、WTYR PAHLT、
      RAHUNEWAKHP WANAMT、張曙明、王阿通）聯繫，並於電話
      中達成買賣毒品之合意，由被告以海洛因每公克二千元，
      安非他命每公克一千元之價格，販賣海洛因、安非他命，
      予上開門號之持機人多次，此部分與起訴事實有連續犯關
      係，為起訴效力所及，請一併審判等情，然查：
  (一)、按犯罪事實有無經起訴，應以起訴書所記載之犯罪事實為
      準，案件起訴後，檢察官就其認與起訴事實具有裁判上或
      實質上一罪關係之他部分事實，函請法院併案審理，或在
      準備程序及審判期日以言詞陳述，其目的僅在促使法院注
      意有無審判不可分之適用，並不能因檢察官在審判期日表
      示擴張起訴事實而發生訴訟繫屬之效力，應予敘明。又檢
      察官就連續犯、牽連犯、想像競合犯或實質上一罪之一部
      事實起訴者，依刑事訴訟法第二百六十七條之規定，其效
      力固及於全部，然檢察官起訴之事實一經法院審理之結果
      ，認為無罪，即與未經起訴之其他事實並不發生連續、牽
      連、想像競合或實質上一罪關係，自無犯罪事實一部與全
      部關係之可言，依同法第二百六十八條規定，法院即不得
      就未經起訴之其他事實，併予裁判（最高法院二十五年上
      字第一七○一號判例意旨參照）。
  (二)、本件起訴書犯罪事實欄所載原文係「甲○○明知海洛因係
      毒品危害防制條例所列之第一級毒品，安非他命係第二級
      毒品，不得非法販賣，竟基於為謀取販賣第一、二級毒品
      不法利益之概括犯意，自民國九十一年某日起，以桃園縣
      桃園市○○路一二七號五樓及桃園縣龜山鄉○○○路二八
      七巷四十六號住所為據點，在桃園縣桃園市、龜山鄉、臺
      北縣新莊市、板橋市等處販售第一、二級毒品。九十三年
      十二月十五日凌晨三時許，在桃園縣龜山鄉○○○路與萬
      壽路二段路口，先由黃吉勇以手機號碼00000000
      00號手機撥打呂欣樺手機號碼0000000000號
      手機，欲向呂欣樺之男友即甲○○購買第一級毒品海洛因
      ，然當日呂欣樺及甲○○均不在，徐啟祥見來電顯示者係
      黃吉勇之號碼，其與黃吉勇亦認識，遂由徐啟祥代為接聽
      電話，黃吉勇欲交付之前購買毒品之款項予甲○○，遂要
      求徐啟祥前往上揭地點，俟徐啟祥到場後，始發生強盜案
      件。經徐啟祥稱伊在借住於甲○○位於桃園縣龜山鄉○○
      ○路二八七巷四十六號住處期間即九十三年十二月間，曾
      親眼目睹甲○○以香菸盒包裝毒品丟至住處樓下予購買毒
      品之人，再將購買紀錄記載於手機裡，嗣後再向購買毒品
      之人收款；黃吉勇稱伊曾自九十一年開始，經由朋友介紹
      ，多次向甲○○購買毒品，九十三年十二月十五日伊提議
      向甲○○購買第一級毒品海洛因施用，並要將上次購買毒
      品未付之款項交付予甲○○，可知甲○○確有販賣毒品之
      事實。」，據此，起訴書犯罪事實欄中，除所指被告販賣
      海洛因及安非他命之行為時間、地點，均不明確外，甚至
      對於相關事實之記載，竟參雜「經徐啟祥稱伊在借住於甲
      ○○位於桃園縣龜山鄉○○○路二八七巷四十六號住處期
      間即九十三年十二月間，曾親眼目睹甲○○以香菸盒包裝
      毒品丟至住處樓下予購買毒品之人，再將購買紀錄記載於
      手機裡，嗣後再向購買毒品之人收款」；「黃吉勇稱伊曾
      自九十一年開始，經由朋友介紹，多次向甲○○購買毒品
      ，九十三年十二月十五日伊提議向甲○○購買第一級毒品
      海洛因施用，並要將上次購買毒品未付之款項交付予甲○
      ○，可知甲○○確有販賣毒品之事實」等類如認定事實所
      憑證據之理由論述，已有未恰；且縱以起訴書犯罪事實欄
      中所曾提及之相關時間，均認定為起訴書所指被告之犯罪
      時間，起訴書所指被告犯行亦是「被告甲○○‧‧‧，自
      民國九十一年間某日起，‧‧‧，在桃園縣桃園市、龜山
      鄉；臺北縣新莊市、板橋市等處，販售第一、二級毒品予
      黃吉勇及其他不特定之人；被告於九十三年十二月間某日
      ，在其位於桃園縣龜山鄉○○○路二八七巷四六號住處，
      ‧‧‧，販賣毒品予該購毒之人；黃吉勇於九十三年十二
      月十五日三時許，在桃園縣龜山鄉○○○路與萬壽路二段
      路口，‧‧‧，去電被告而由徐啟祥勇接聽，黃吉勇表示
      要向被告購買第一級毒品海洛因，並要交付之前購毒所欠
      款項予被告，黃吉勇遂與徐啟祥相約於桃園縣龜山鄉○○
      ○路與萬壽路二段路口見面，然徐啟祥到場後，發生強盜
      案件，‧‧‧」等情，即起訴書犯罪事實欄所指被告販賣
      第一、二級毒品之時間範圍，至多僅可認定係自九十一年
      間某日起，至九十三年十二月十五日三時許止。
  (三)、而如前述，公訴人於原審審理時以言詞陳述所補充者，係
      指被告另於九十四年二月二日起，至九十四年二月十四日
      止，所另涉販賣毒品犯嫌，顯在本件起訴書犯罪事實欄所
      載被告犯罪行為時間範圍以外，且兩者相距相當時日，此
      部分顯係另一犯罪事實，即非本件起訴之範圍。另本件起
      訴書證據清單及待證事實欄中，雖有將該段時間內（九十
      四年二月二日起，至九十四年二月十四日止）門號000
      0000000號行動電話監聽譯文一份，引為本件證據
      ，然如前述，犯罪事實有無經起訴，應以起訴書所記載之
      犯罪事實為準，本件起訴書犯罪事實欄中，除未提及任何
      有關此部分之犯罪事實外，亦未見有任何與九十四年相關
      之隻字片語之記載，自難僅憑起訴書證據清單及待證事實
      欄中，有將上開監聽譯文引為證據，即認此部分業經起訴
      。至於公訴人認此部分與已經起訴之部分有連續犯裁判上
      一罪關係，然本案被告前開業經起訴之犯罪事實，經本院
      審理後，認不能證明被告犯罪，而應為被告無罪之諭知，
      業如前述，是不論公訴人上開以言詞陳述之部分，是否成
      立犯罪，均與本件經起訴部分，無連續犯之裁判上一罪關
      係可言，自非起訴效力所及，本院亦不得予以審判。
  (四)、公訴人上開於原審審理時以言詞所補充者，所憑證據即為
      本件起訴書證據清單及待證事實欄中所引門號00000
      00000號行動電話九十四年二月二日起，至同年二月
      十四日止監聽譯文一份，經查，此部分譯文所載通話內容
      ，有部分並無錄音光碟可佐，而經原審函洽該監聽單位之
      台北市政府萬華分局後，均來函表示尚未尋獲該等錄音光
      碟，有台北市政府萬華分局函文二份在卷；再經原審勘驗
      有錄音光碟在卷之錄音內容後，亦多有錯誤或疏漏，均經
      更正如卷附勘驗筆錄及所附更正後之譯文，先予敘明。而
      被告雖於原審審理時否認該有錄音光碟在卷之通話一方為
      其本人與對方通話，且其亦未與對方洽談毒品交易事宜，
      亦未販賣毒品予該對方云云，然經原審將該錄音光碟，送
      法務部調查局進行聲紋鑑定結果：送鑑監聽錄音帶之待鑑
      十九通電話內容中，除編號六、八、十一、十三、十六、
      十七、十八、十九、二十一、二十三、二十五及二十六等
      十二通電話內容因字數不足、聲音音量微弱或音質不清晰
      ，無法作聲紋鑑定比對外，其餘七通監聽電話錄音內容疑
      為「甲○○」男子聲音，經與本局採樣之甲○○聲調，以
      聆聽比對法及聲紋圖譜特徵比對法比對分析結果，確認兩
      者語音特徵相似率約七十五％，研判與甲○○本人聲音音
      質相同（語音特徵相似率高於七十％以上者，即判定《音
      質相同》）等情，有該局聲紋鑑定報告書及所附資料、圖
      譜各一份在卷。而該等有錄音光碟在卷，且可確認持用門
      號0000000000號行動電話與他方通話者被告聲
      音之該等通聯對話中，多有疑似為來電者要向被告購買「
      軟的」（即指海洛因）或「硬的」（即指安非他命）；要
      購買一錢或一半（均應指數量）之物，甚至有來電者質疑
      被告之前所賣出之某物藥性不夠；及來電者直呼門號00
      00000000號行動電話之持機人為「洪仔」（即指
      本案被告）之對話，被告此部分，顯然另涉有販賣第一、
      二級毒品罪嫌，然依上說明，此部分係在本件起訴範圍以
      外，非本件起訴之範圍，而本件既為被告無罪之諭知，此
      部分即與本件無裁判上一罪之關係，本院無從審理，應由
      檢察官另行處理。
己、維持原判決及駁回上訴之理由：
  壹、查原審因認被告無其他積極客觀證據，足以證明被告有檢
      察官所指之犯行，並使原審達到確信，而為被告無罪之諭
      知尚無不合，應予維持原判決。
  貳、按刑事訴訟法第一百六十一條已於民國九十一年二月八日
      修正公布，其第一項規定：檢察官就被告犯罪事實，應負
      舉證責任，並指出證明之方法。因此，檢察官對於起訴之
      犯罪事實，應負提出證據及說服之實質舉證責任。倘其所
      提出之證據，不足為被告有罪之積極證明，或其指出證明
      之方法，無從說服法院以形成被告有罪之心證，基於無罪
      推定之原則，自應為被告無罪判決之諭知（最高法院九十
      二年台上字第一二八號判例參照）。
      又同法第一百六十三條亦在同時一併修正，證據調查應以
      當事人為主，法院為輔，而僅具補充及輔助地位，該條第
      二項前段規定，法院為發現真實，「得」依職權調查證據
      ，舊規定則係「應」依職權調查證據，則是否補充介入調
      查，成為法院職權裁量事項，非謂負有調查之義務，檢察
      官舉證責任始終存在，倘檢察官未能善盡實質的舉證責任
      ，法院以被告犯罪不能證明而為無罪判決時，如檢察官僅
      以法院未作補充介入調查為唯一理由而提起上訴，其上訴
      即非有理。至同條第二項但書係立法部門自提修正草案，
      為司法院研擬草案內容所無，惟自刑事訴訟法責成檢察官
      負擔實質的舉證責任以後，法院發見真實釐清案情之查證
      義務，較德國刑事訴訟法要求該國法官應盡其澄清義務之
      程度為輕，被告受無罪推定，檢察官舉證責任不因第二項
      有但書之規定而得以減免。是該條第二項但書所指事項，
      應均以有利於被告之考量方得為之，否則，對檢察官未盡
      實質舉證責任之案件，竟要求法院接續依職權調查不利於
      被告之證據，豈非形同糾問，殊與修法本旨有違（參見朱
      石炎著，刑事訴訟法上第一八四頁至第一八六頁）。
      上訴人即檢察官雖認被告於九十四年二月二日起至同月十
      四日止，均以被告持用之0000000000號行動電
      話，先後與0000000000號等十七支行動電話持
      機人聯繫，於電話中達成買賣毒品之合意，由被告以海洛
      因每公克二千元，安非他命每公克一千元之價格，販買予
      上開之持機人多次，有通訊監察譯文可稽，此部份亦經檢
      察官起訴，原審未予傳訊上揭持機人，有應於審判期日調
      查之證據未予調查之情形。
      惟上開上訴人所指犯罪事實非為原起訴書效力之所及，業
      據原審在判決書中詳細說明所憑之理由，且檢察官對於起
      訴之犯罪事實，應負提出證據及說服之實質舉證責任，已
      如前所述，上訴人上訴意旨認「原審未予傳訊上揭持機人
      ，有應於審判期日調查之證據未予調查之情形」，尚有誤
      會。另審酌其他上訴理由，雖非無據，惟並無法使本院對
      被告犯行形成確信不疑之心證，其指摘原判決不當，即難
      認為有理由，所提上訴應予駁回。
據上論斷，應依刑事訴訟法第三百六十八條，判決如主文。
本案經檢察官王壬貴到庭執行職務。
中　　華　　民　　國　　96　　年　　11　　月　　30　　日
 　　　　　　 　　刑事第十八庭　審判長法　官　溫耀源
                               　　　 法　官　段景榕
                                　　　法　官　陳健順
以上正本證明與原本無異。
檢察官如不服本判決，應於收受送達後十日內向本院提出上訴書
狀，其未敘述上訴之理由者並得於提起上訴後十日內向本院補提
理由書（均須按他造當事人之人數附繕本）。
被告不得上訴。
                                      書記官　陳菊珍
中　　華　　民　　國　　96　　年　　11　　月　　30　　日
